【裁判字號】    97,交聲,1648
【裁判日期】    970709
【裁判案由】    聲明異議
【裁判全文】
臺灣臺中地方法院交通事件裁定        97年度交聲字第1648號
原處分機關  交通部公路總局臺中區監理所豐原監理站
異  議  人  乙○○
即受處分人
                    號
上列受處分人因違反道路交通管理處罰條例案件，對於交通部公
路局臺中區監理所豐原監理站民國 97年5月21日所為之處分（豐
監稽違字第裁63-F00000000號裁決書）聲明異議，本院裁定如下
：
    主    文
原處分撤銷。
乙○○不罰。
    理    由
一、原處分機關即交通部公路總局臺中區監理所豐原監理站（下
    稱原處分機關）係以：異議人即受處分人乙○○（下稱受處
    分人）於民國 97年4月4日11時40分許，駕駛車號0770-SG號
    自用小客車，在省道台 3線苗栗縣警察局大湖分局南湖派出
    所（下稱南湖派出所）前，因「駕車行經有燈光號誌管制之
    交岔路口闖紅燈」違規，經南湖派出所警員甲○○，以違反
    道路交通管理處罰條例第 53條第1項之規定舉發。嗣經原處
    分機關於 97年5月21日，以豐監稽違字第裁63-F00000000號
    裁決書，裁處其罰鍰新臺幣（下同）2700元，並依道路交通
    管理處罰條例第63條第1項記違規點數3點。
二、聲明異議意旨略以：受處分人於97年4月4日11時40分許，駕
    駛車號0770-SG號自用小客車，行經省道台3線南湖派出所前
    ，因見圓形黃燈未能及時煞車，故繼續緩慢行駛北上，燈光
    號誌約 2秒後轉換為圓形紅燈時，受處分人已過該交岔路口
    及南湖派出所，並無闖紅燈之違規行為。受處分人係在轉過
    小丘時，始被警方攔停舉發，惟依警方拍攝之錄影畫面，其
    拍攝角度只能拍到該交岔路口北側的燈光號誌，無法拍到小
    丘後方南側的燈光號誌，且燈光號誌距離轉彎處仍有段距離
    ，無從依警方拍攝的錄影畫面，證明受處分人確有闖紅燈之
    違規行為，爰請求撤銷原處分等語。
三、按犯罪事實應依證據認定之，無證據不得認定犯罪事實，刑
    事訴訟法第154條第2項定有明文。次按法院受理有關交通事
    件，準用刑事訴訟法之規定，復為道路交通管理處罰條例第
    89條前段所明定，故依最高法院76年台上字第4986號判例所
    揭示：「認定犯罪事實所憑之證據，雖不以直接證據為限，
    間接證據亦包括在內，然而無論直接或間接證據，其為訴訟
    上之證明，須於通常一般之人均不致有所懷疑，而得確信其
    為真實之程度者，始得據為有罪之認定，倘其證明尚未達到
    此一程度，而有合理之懷疑存在時，事實審法院復已就其心
    證上理由予以闡述，敘明其如何無從為有罪之確信，因而為
    無罪之判決，尚不得任意指為違法」之意旨，亦即刑事訴訟
    法上，法院認定事實之最重要原則之一，即認定被告有罪，
    就該有罪事實不能有任何之合理懷疑存在之原則，於法院審
    理行為人違反道路交通管理處罰條例案件時，亦當有其適用
    。換言之，法院於審理行為人違反道路交通管理處罰條例案
    件，於為事實之認定時，如就原處分機關所認定行為人違規
    之事實仍有合理之懷疑，而無法確信行為人確有該當於道路
    交通管理處罰條例各該處罰條文之構成要件事實時，即應依
    刑事訴訟法上待證事實「倘有懷疑，則應從被告之利益作解
    釋」之證據法則，作對受處分人有利之認定，核先敘明。
四、本件受處分人駕駛車號 0770-SG號自小客車於上揭時、地，
    因「駕車行經有燈光號誌管制之交岔路口闖紅燈」違規，經
    南湖派出所警員甲○○，以違反道路交通管理處罰條例第53
    條第 1項之規定舉發等情，固有舉發違反道路交通管理事件
    通知單影本 1張在卷可稽。惟依警方提出之舉發證據，尚不
    足形成受處分人確有闖紅燈違規行為之確信，而有合理之懷
    疑存在，茲說明如下：
（一）本案受處分人違規地點係在省道台 3線與護安巷交岔路口
      南湖派出所前，該路口燈光號誌係設置在南湖一橋的兩側
      ，南北側的燈光號誌係同步變化。而受處分人當日係沿台
      3 線由南往北行駛，於行經上開交岔路口時闖紅燈，警方
      錄影取證後始加以攔停舉發等情，固據證人即舉發警員甲
      ○○於本院訊問時證述明確，並由其當庭繪製舉發現場圖
      附卷存證。
（二）然經本院當庭勘驗警員甲○○提出之錄影光碟，其中甲○
      ○於舉發地點相關位置所為之事後錄影，經勘驗結果顯示
      ：(一)該錄影畫面警方之拍攝方向是由北往南拍攝（警方拍
      攝時，站立位置係在道路右側）。(二)省道台 3線與護安巷
      交岔路口，燈光號誌的設置位置分別緊靠南湖一橋橋面兩
      側。(三)南北側紅綠燈燈光號誌的變化，確實是同步變化。
      (四)舉發地點的道路，由南往北係呈右彎的弧度變化。而甲
      ○○提出之受處分人被舉發當時之即時錄影，經勘驗結果
      顯示：(一)警方的拍攝方向是由北往南拍攝（警方拍攝時，
      站立位置係在道路左側）。(二)依照警方站立的位置及拍攝
      的角度，確實僅能拍到該交岔路口北側的燈光號誌，沒有
      辦法拍到南側的燈光號誌。(三)從受處分人的車輛最初出現
      在錄影畫面（此時該車已駛越南側燈光號誌前之停止線）
      ，燈號就已經是紅燈，但受處分人車輛出現在錄影畫面前
      約 1秒鐘，該燈光號誌剛由圓形黃燈轉換為圓形紅燈。(四)
      依警方站立的位置及拍攝的角度，台3線由南往北到南湖
      一橋前的停止線，被路邊的電箱、山壁以及路旁停放的 1
      部藍色自用小貨車所阻擋，無法由錄影畫面看到該停止線
      附近之位置及車輛等情，有警員甲○○提出之錄影光碟及
      本院的勘驗筆錄在卷可證。足見，因警方站立位置及拍攝
      角度的瑕疵，其錄影畫面無法拍攝到受處分人車輛駛越台
      3線南湖一橋南側停止線時的燈光號誌，究係圓形黃燈或
      圓形紅燈。而依上開錄影畫面顯示，受處分人的車輛最初
      出現在錄影畫面（此時該車已駛越南側燈光號誌前之停止
      線），燈光號誌固然已經是紅燈，然相同的錄影畫面亦顯
      示，在受處分人車輛出現在畫面前約 1秒鐘，該燈光號誌
      剛由圓形黃燈轉換為圓形紅燈，以受處分人車輛係定速前
      進，且該路段係限速60公里（依警方事後拍攝之錄影畫面
      顯示該路段設有限速60公里之標誌）之情況觀之，受處分
      人陳稱其車輛駛過該交岔路口時，燈號為圓形黃燈等情，
      並非不足採信。
（三）按「行車管制號誌各燈號顯示之意義如左：四、圓形黃燈
      ：圓形黃燈用以警告車輛駕駛人及行人，表示紅色燈號即
      將顯示，屆時將失去通行路權。五、圓形紅燈：（一）車
      輛面對圓形紅燈表示禁止通行，不得超越停止線或進入路
      口。（二）車輛面對與圓形紅燈同亮之箭頭綠燈時，得依
      箭頭綠燈之指示行進。（三）在未設行人專用號誌之處，
      行人面對圓形紅燈時，不管有無箭頭綠燈皆禁止通行。」
      道路交通標誌標線號誌設置規則第206條第4款、第5款定
      有明文。是車輛面對圓形黃燈時，若依當時的路況及車輛
      行駛位置，可以及時在停止線前停止，自應以減速停車，
      等待下 1次圓形綠燈，再通過該交岔路口為宜，惟若依當
      時的路況或車輛行駛位置已駛越交岔路口停止線，自仍以
      續行駛越交岔路口，以免因停止在交岔路口，致影響交通
      動線為宜。準此，車輛面對圓形黃燈時，既仍保有通行路
      權，若無其他違規事由，要無因駕駛人面對圓形黃燈，仍
      駛越交岔路口而舉發裁罰，更不得逕予認定為闖紅燈之違
      規行為。本案依警方之採證資料，既無法認定受處分人確
      有闖紅燈之行為，而依警方的錄影畫面，亦無法排除受處
      分人係在面對圓形黃燈時，即駛越台 3線南湖一橋南側停
      止線之可能性，而有合理之懷疑存在，自不得以推測或擬
      制之方法，認定受處分人有闖紅燈之違規行為。
（四）綜上所述，依「罪疑唯輕」之證據法則，即應作對受處分
      人為有利之認定。原處分未予詳查，遽予裁罰，容有未洽
      。本件異議為有理由，原處分應予撤銷，另諭知受處分人
      不罰，以資適法。
五、據上論斷，應依道路交通管理處罰條例第87條第2項、道路
    交通案件處理辦法第20條規定，裁定如主文。
中    華    民    國    97    年    7     月    9     日
                  交通法庭  法  官  陳  得  利
上正本證明與原本無異。
如不服本裁定應於送達後5日內向本院提出抗告狀。
                            書記官  鐘  麗  芳
中    華    民    國    97    年    7     月    9     日


司法院資訊處製作；財團法人民間司法改革基金會備份。
